---
title: "Accidentalidad en Medellín"
author: "Valentina Serrato Henao"
date: "3/11/2020"
output:
  html_document: default
  pdf_document: default
---

```{r setup, include=FALSE}
knitr::opts_chunk$set(echo = TRUE)
```

Primero se carga el archivo previamente comprimiod a un .RData
```{r}
load(file.choose())
```

```{r}
#librerias necesarias
require(mixlm)
library(randomForest)
library(tree)
library(MASS)
```


Se divide el conjunto de datos en datos de entrenamiento(2015-2017) y datos de prueba (2018)
```{r}
## Seleccion del conjunto de entrenamiento y el conjunto de prueba
train<-accidentalidad[-which(accidentalidad$PERIODO=="2018"),]
test<-accidentalidad[which(accidentalidad$PERIODO=="2018"),]
```

### Arbol de regresión 
Se plantea un modelo de arbol de regresión que permita predecir el *número de accidentes* usando como predictoras el dia, el mes, el nombre del día, la comúna, el riesgo de accidentalidad del barrio, y un conjunto de variables dummy que determina si es o no un día importante.
```{r}
library(rpart)
#Modelo de arbol de regresion para el número de accidentes
NumAccidentes_test<-test$`Numero de accidentes`
modelo1 <- rpart(`Numero de accidentes`~MES+DIA+DIA_NOMBRE+COMUNA+puente_festivo+puente_reyes+semana_santa+feria_flores+puente_semana_santa+festivo_entre_semana+no_festivo_importante+Riesgo, data=train, method = 'anova')
a1 <- predict(modelo1, test)

#MSE del conjunto de entrenamiento
msetrain<-mean((train$`Numero de accidentes`- predict(modelo1))^2)

#MSE del conjunto de prueba
msetest<- mean((NumAccidentes_test - a1)^2)

#variacion de los MSE
variacion_mse<-(msetest/msetrain)-1
msetest
msetrain
variacion_mse

cat("R Cuadrado \n")
R2 = cor(NumAccidentes_test, a1)^2
R2
cat("R Cuadrado ajustado \n")
1 - ((1 - R2) * (nrow(accidentalidad) - 1) / (nrow(accidentalidad) - ncol(accidentalidad) - 1))

summary(modelo1)
```

Podemos ver que la variación de los MSE de prueba y entrenamiento es del 2%, también se ve que tenemos un $R^2=0.6667$ y $R^2_{adj}=0.6666$, por lo tanto el modelo sí explica en un 66.67% la variabilidad del número de accidentes.

Se utilizará el método forward para depurar un poco el modelo y encontrar uno más parsimonioso.

```{r}
library(rpart.plot)
rpart.plot(modelo1)
```
Se ajusta un modelo de regresión lineal múltiple para el número de *accidentes con solo daños*, usando como uno de los predictores el número de accidentes que resulta del modelo anterior, también el dia, el mes, el nombre del día, la comúna, el riesgo de accidentalidad del barrio, y un conjunto de variables dummy que determina si es o no un día importante.
```{r}
#Modelo de regresión lineal multiple para el número de accidentes con solo daños
NumAccidentesdaños_test<-test$`Accidente con solo daños`
modelo2<-lm(`Accidente con solo daños`~MES+DIA+DIA_NOMBRE+COMUNA+puente_festivo+puente_reyes+semana_santa+feria_flores+puente_semana_santa+festivo_entre_semana+no_festivo_importante+Riesgo+`Numero de accidentes`, data=train)
a2<-predict(modelo2, test)
#MSE del conjunto de entrenamiento
msetrain2<-mean((train$`Accidente con solo daños`- predict(modelo2))^2)
#MSE del conjunto de prueba
msetest2<- mean((NumAccidentesdaños_test - a2)^2)
#variacion de los MSE
variacion_mse2<-(msetest2/msetrain2)-1
msetest2
msetrain2
variacion_mse2
summary(modelo2)
```
Podemos ver que la variación de los MSE de prueba y entrenamiento es del 2% un valor bajo, también se ve que tenemos un $R^2=0.8354$ y $R^2_{adj}=0.8352$, al ser valores casi iguales entonces se puede concluir que el modelo sí explica en un 84% la variabilidad del número de accidentes con solo daños.


Se utilizará el método forward para depurar un poco el modelo y encontrar uno más parsimonioso.


```{r}
forward(modelo2)
```


Se ajusta un modelo de regresión lineal múltiple para el número de *accidentes con heridos*, usando como uno de los predictores el número de accidentes que resulta del primer modelo, también el dia, el mes, el nombre del día, la comúna, el riesgo de accidentalidad del barrio, y un conjunto de variables dummy que determina si es o no un día importante.

```{r}
#Modelo de regresión lineal multiple para el número de accidentes con heridos
NumAccidentesheridos_test<-test$`Accidentes con Heridos`
modelo3<-lm(`Accidentes con Heridos`~MES+DIA+DIA_NOMBRE+COMUNA+puente_festivo+puente_reyes+semana_santa+feria_flores+puente_semana_santa+festivo_entre_semana+no_festivo_importante+Riesgo+`Numero de accidentes`, data=train)
a3<-predict(modelo3, test)
#MSE del conjunto de entrenamiento
msetrain3<-mean((train$`Accidentes con Heridos`- predict(modelo3))^2)
#MSE del conjunto de prueba
msetest3<- mean((NumAccidentesheridos_test - a3)^2)
#variacion de los MSE
variacion_mse3<-(msetrain3/msetest3)-1
msetest3
msetrain3
variacion_mse3
summary(modelo3)
```
Podemos ver que la variación de los MSE de prueba y entrenamiento es del 2% un valor bajo, también se ve que tenemos un $R^2=0.7803$ y $R^2_{adj}=0.78$, al ser valores casi iguales entonces se puede concluir que el modelo sí explica en un 78% la variabilidad del número de accidentes con heridos.


Se utilizará el método forward para depurar un poco el modelo y encontrar uno más parsimonioso.


```{r}
forward(modelo3)
```

Se ajusta un modelo de regresión lineal múltiple para el número de *accidentes con muertos*, usando como uno de los predictores el número de accidentes que resulta del primer modelo, también el dia, el mes, el nombre del día, la comúna, el riesgo de accidentalidad del barrio, y un conjunto de variables dummy que determina si es o no un día importante.
```{r}
#Modelo de regresión lineal multiple para el número de accidentes con muertos
NumAccidentesmuertos_test<-test$`Accidente de muertos`
modelo4<-lm(`Accidente de muertos`~MES+DIA+DIA_NOMBRE+COMUNA+puente_festivo+puente_reyes+semana_santa+feria_flores+puente_semana_santa+festivo_entre_semana+no_festivo_importante+Riesgo+`Numero de accidentes`, data=train)
a4<-predict(modelo4, test)
#MSE del conjunto de entrenamiento
msetrain4<-mean((train$`Accidente de muertos`- predict(modelo4))^2)
#MSE del conjunto de prueba
msetest4<- mean((NumAccidentesmuertos_test - a4)^2)
#variacion de los MSE
variacion_mse4<-(msetrain4/msetest4)-1
msetest4
msetrain4
variacion_mse4
summary(modelo4)
```

Podemos ver que la variación de los MSE de prueba y entrenamiento es del 40%, también se ve que tenemos un $R^2=0.03$, esto indica que el modelo no es adecuado por lo cual se buscara mejorar la predicción con el uso de otros métodos

# Se plantea un Modelo de regresion lineal multiple para el número de accidentes con heridos o muertos

```{r}
## Creando la variable Accidentes_heridos_o_muertos
require(dplyr)
accidentalidad<-accidentalidad %>%
  select(puente_festivo,puente_reyes,semana_santa,feria_flores,puente_semana_santa,festivo_entre_semana,no_festivo_importante,`Accidente de muertos`,MES,DIA,DIA_NOMBRE,COMUNA,Riesgo,`Numero de accidentes`,PERIODO,`Accidentes con Heridos`) %>%
  mutate(accidentalidad,accidentes_heridos_o_muertos=`Accidente de muertos`+`Accidentes con Heridos`)
```

```{r}
## Seleccion del conjunto de entrenamiento y el conjunto de prueba
train<-accidentalidad[-which(accidentalidad$PERIODO=="2018"),]
test<-accidentalidad[which(accidentalidad$PERIODO=="2018"),]
```


```{r}
accidentes_heridos_o_muertos_test<- test$accidentes_heridos_o_muertos
modelo5<-lm(accidentes_heridos_o_muertos~MES+DIA+DIA_NOMBRE+COMUNA+puente_festivo+puente_reyes+semana_santa+feria_flores+puente_semana_santa+festivo_entre_semana+no_festivo_importante+Riesgo+`Numero de accidentes`, data=train)
#MSE del conjunto de entrenamiento
msetrain5<-mean((train$accidentes_heridos_o_muertos- predict(modelo5))^2)
#MSE del conjunto de prueba
a5<-predict(modelo5, test)
msetest5<- mean((accidentes_heridos_o_muertos_test - a5)^2)
#variacion de los MSE
variacion_mse5<-(msetest5/msetrain5)-1
msetest5
msetrain5
variacion_mse5
summary(modelo5)
```