---
title: "Limpieza de datos"
output: html_document
---

```{r setup, include=FALSE}
knitr::opts_chunk$set(echo = TRUE)
```

## Importar datos

Import Dataset -> From Text (readr)

## NA en las columnas de los diferentes data frames

```{r}
na_2014 <- colSums(is.na(Incidentes_georreferenciados_2014))
na_2015 <- colSums(is.na(Incidentes_georreferenciados_2015))
na_2016 <- colSums(is.na(Incidentes_georreferenciados_2016))
na_2017 <- colSums(is.na(Incidentes_georreferenciados_2017))
na_2018 <- colSums(is.na(Incidentes_georreferenciados_2018))
```

### 2014

```{r}
na_2014
```

Las variables DIRECCION_ENC, CBML, BARRIO, COMUNA, DISENO y MES_NOMBRE presentan datos incompletos para algunas obervaciones

### 2015

```{r}
na_2015
```

Las variables CLASE, DIRECCION_ENC, CBML, BARRIO, COMUNA, DISENO y MES_NOMBRE presentan datos incompletos para algunas obervaciones

### 2016

```{r}
na_2016
```

Las variables DIRECCION_ENC, CBML, BARRIO, COMUNA, DISENO y MES_NOMBRE presentan datos incompletos para algunas obervaciones

### 2017

```{r}
na_2017
```

Las variables RADICADO, DIRECCION_ENC, CBML, BARRIO, COMUNA, DISENO y MES_NOMBRE presentan datos incompletos para algunas obervaciones

### 2018

```{r}
na_2018
```

Las variables RADICADO, DIRECCION_ENC, CBML, BARRIO, COMUNA, DISENO y MES_NOMBRE presentan datos incompletos para algunas obervaciones

En todos los conjuntos de datos se tiene que para las variables DIRECCION_ENC, CBML, BARRIO, COMUNA, DISENO y MES_NOMBRE hay datos faltanes. Además, observe que para la columna de MES_NOMBRE no hay ningun dato.


## Agregar datos para la columna MES_NOMBRE

Note que el conjunto de datos tiene una variable llamada 'MES', esta es numérica y representa el mes de cada accidente. Con esta columna se obtiene el nombre del mes.

```{r}
meses <- c('Enero', 'Febero', 'Marzo', 'Abril', 'Mayo', 'Junio',
           'Julio', 'Agosto', 'Septiembre', 'Octubre', 'Noviembre', 'Diciembre')

Incidentes_georreferenciados_2014$MES_NOMBRE <-   meses[as.integer(Incidentes_georreferenciados_2014$MES)]

Incidentes_georreferenciados_2015$MES_NOMBRE <-   meses[as.integer(Incidentes_georreferenciados_2015$MES)]

Incidentes_georreferenciados_2016$MES_NOMBRE <-   meses[as.integer(Incidentes_georreferenciados_2016$MES)]

Incidentes_georreferenciados_2017$MES_NOMBRE <-   meses[as.integer(Incidentes_georreferenciados_2017$MES)]

Incidentes_georreferenciados_2018$MES_NOMBRE <-   meses[as.integer(Incidentes_georreferenciados_2018$MES)]
```


## Barrios, comunas y CBML

Note que en los diferentes conjuntos, la cantidad de datos que faltan en estas columnas es igual (con excepción de los años 2016 2017).

### Comunas

En medellín existen 16 comunas y 5 corregimientos, es decir que para este dato se disponen de 21 opciones. Por supuesto, podrían aparecer 22 contando los NA.

#### 2014

```{r}
unique(Incidentes_georreferenciados_2014$COMUNA)
```

Como se puede ver, los datos contienen 24 datos, de los cuales se contempla el NA, y 3 valores extraños: In, AU, SN.

#### 2015

```{r}
unique(Incidentes_georreferenciados_2014$COMUNA)
```

se presenta el mismo caso anterior.

#### 2016

```{r}
unique(Incidentes_georreferenciados_2016$COMUNA)
```

En este caso se tiene que se agrega un valor más ("0") que es ajeno a las posibles opciones

#### 2017

```{r}
unique(Incidentes_georreferenciados_2017$COMUNA)
```

Nótese que en este caso, se introdujeron nombres de barrios en lo que debería ser los nombres de las comunas asociadas.

#### 2018

```{r}
unique(Incidentes_georreferenciados_2018$COMUNA)
```

En este caso solo se tienen dos valores extraños.

En resumen, se tiene que los nombres de las diferentes comunas están estandariazados, se tiene el valor NA, hay 4 valores extraños (AU, In, SN, 0). Y para el año 2017 se introdujeron barrios con comunas, por lo que hay que hacer una reparación para este año.

#### Reparación del carácter 0

Nóte que este valor extraño solo aparece en la base de datos del año 2016. Lo cambiaremos por un valor NA

```{r}
Incidentes_georreferenciados_2016[which(Incidentes_georreferenciados_2016$COMUNA == "0"), ]
```

Note que solo un dato (RADICADO = 15286797) tiene este valor en comuna, y además lo tiene en barrio. Cambiemos estos valores a NA.

```{r}
Incidentes_georreferenciados_2016$COMUNA[Incidentes_georreferenciados_2016$COMUNA == "0"] <- NA
Incidentes_georreferenciados_2016$BARRIO[Incidentes_georreferenciados_2016$BARRIO == "0"] <- NA
```

comprobemos

```{r}
Incidentes_georreferenciados_2016[which(Incidentes_georreferenciados_2016$RADICADO == 1528697), ]
```

De momento, se tiene que los datos de 2014, 2015, 2016 y 2018 tiene los mismos valores extraños.

Miremos que podemos hacer para el año 2017.

Hagamos un *Data Frame* con los barrios de cada comuna.

#### Zonas

```{r}
zonas <- data.frame(matrix(ncol = 2, nrow = 0))
namesCols <- c('COMUNA', 'BARRIO')
colnames(zonas) <- namesCols

# Comuna 1: Popular
zonas <- rbind(zonas, data.frame('BARRIO' = c("Santo Domingo Savio No. 1", 
  "Santo Domingo Savio No. 2", "Popular", "Granizal", "Moscú No. 2", "Villa de Guadalupe",
  "San Pablo", "El Compromiso", "Aldea Pablo VI", "La Esperanza No. 2", "Avanzada",
  "Carpinelo"), 'COMUNA' = 'Popular'))

# Comuna 2: Santa Cruz
zonas <- rbind(zonas, data.frame('BARRIO' = c("La Isla", "El Playón de los Comuneros", 
          "Pablo VI", "La Frontera", "La Francia", "Andlucía", "Villa del Socorro", 
          "Villa Niza", "Moscú No.1", "Santa Cruz", "La Rosa"), 'COMUNA' = 'Santa Cruz'))

```


